臺灣高等法院刑事判決
109年度上訴字第3891號
上  訴  人  
即  被  告  林長志


上列上訴人因誣告案件，不服臺灣新竹地方法院109年度訴字第4
08號，中華民國109年8月12日第一審判決（起訴案號：臺灣新竹
地方檢察署109年度偵字第2820號），提起上訴，本院判決如下
：
    主  文
上訴駁回。 
林長志緩刑參年，緩刑期間付保護管束。              
    事實及理由
一、本案經本院審理結果，認第一審以上訴人即被告林長志犯刑
    法第169條第1項之誣告罪，於適用同法第172條規定減輕其
    刑後，判處有期徒刑3月，其認事用法及量刑均無不當，應
    予維持，並引用第一審判決書記載之事實、證據及理由（如
    附件，但不包括原判決理由中所載不宜為緩刑宣告部分）。
二、被告上訴就原判決認定之事實、適用之法律及量刑均無爭執
    ，其上訴無理由，應予駁回。
三、惟原判決所載不宜對被告為緩刑宣告之理由，固有所本，然
    本院斟酌：被告在本案之前未曾因犯罪而受有罪刑之宣告，
    有本院被告前案紀錄表可稽，被告於本案偵審中始終坦承犯
    行，目前從事工地粗工，須扶養無工作能力之母親何春蘭，
    乃其家中唯一之經濟支柱，雖告訴人呂金芳於原審提出何春
    蘭應撤回另案告訴（應係民事事件上訴之誤）之要求（見原
    審卷第48頁） ，被告於上訴理由狀亦承認因事涉何春蘭本
    人之利益及意願，無法滿足告訴人此一要求（見本院卷第27
    頁），惟觀以本案事實，本案部分緣由，可認係被告於發現
    「信託」與「抵押」之不同後，一時情急、失慮，再加以其
    智識程度非高所致，經此偵審教訓，當知警惕，應無再犯之
    虞，本院認對其所宣告之刑以暫不執行為適當，而得為緩刑
    之宣告，並考量其所誣告之案件對告訴人及被害人造成之訟
    累及不利益，且被告於該案中曾聲請再議等情，認對其所宣
    告之緩刑期間應較長為宜，而宣告緩刑三年，以勵自新，同
    時宣告於緩刑期間付保護管束，俾使公力能監督其日後行止
    ，以觀後效。
據上論結，應依刑事訴訟法第373條、第368條，刑法第74條第1
項第1款、第93條第1項，判決如主文。
本案經檢察官謝志明到庭執行職務。
中　　華　　民　　國　　109 　年　　12　　月　　22　　日
                  刑事第二十庭審判長法  官  王復生
                                    法  官  遲中慧
                                    法  官　張紹省
以上正本證明與原本無異。
如不服本判決，應於收受送達後20日內向本院提出上訴書狀，其
未敘述上訴之理由者並得於提起上訴後20日內向本院補提理由書
（均須按他造當事人之人數附繕本）「切勿逕送上級法院」。 
                                    書記官　張玉如
中　　華　　民　　國　　109 　年　　12　　月　　23　　日
附錄：本案論罪科刑法條全文
中華民國刑法第169條第1項
（誣告罪）
意圖他人受刑事或懲戒處分，向該管公務員誣告者，處7年以下
有期徒刑。

--------------------------------------------------------
附件
臺灣新竹地方法院刑事判決
                                      109年度訴字第408號
公　訴　人　臺灣新竹地方檢察署檢察官
被　　　告  林長志　男　民國00年0月00日生
                    身分證統一編號：Z000000000號
                    住○○市○區○○路○段000巷00弄00號
選任辯護人　法律扶助基金會陳宗佑律師 
上列被告因誣告案件，經檢察官提起公訴（109 年度偵緝字第33
9 號），被告於本院準備程序中就被訴事實為有罪之陳述，本院
裁定改行簡式審判程序，判決如下：
    主  文
林長志犯誣告罪，處有期徒刑參月。
    事  實
一、林長志、何春蘭前向債權人劉明達借款新臺幣（下同）120
    萬元，並以何春蘭名下新竹市○○段0000地號土地（下稱上開
    土地）設定最高限額抵押200 萬元，嗣因屆期未能還款，上
    開土地將受拍賣，林長志情急之下，商請承辦借款業務之代
    書呂金芳找尋願商借款項救急之人，呂金芳遂仲介鄭振寶借
    款250 萬元予林長志紓困，鄭振寶表示希望林長志、何春蘭
    提供上開土地為信託登記做為擔保，始願意借款。林長志同
    意後，與代書呂金芳相約於民國106 年12月12日，先至新竹
    市地政事務所辦理土地信託登記；復於106 年12月14日15時
    許，由呂金芳親至林長志及何春蘭位於新竹市○○路○段000 
    巷00弄00號之住處，由林長志在上址客廳桌上先於票據號碼
    CH353458號本票（面額250 萬元）「發票人」欄及借據「立
    據人簽名」欄書立「林長志」之署名，並在署名旁親蓋林長
    志之印文各1 枚，因何春蘭臥病在床，呂金芳又持上開本票
    、借據至房間內，由何春蘭親自於上開本票、借據同欄位上
    簽立「何春蘭」署名，並同樣在署名旁親蓋何春蘭之印文各
    1 枚，呂金芳於取得簽立完成之本票、借據後，先於106 年
    12月15日，與劉明達相約於新竹市地政事務所，由劉明達辦
    理土地抵押權塗銷登記，復將上開本票、借據交付鄭振寶，
    鄭振寶即於106 年12月15日自其第一銀行竹科分行帳號0000
    0000000 號帳戶內現金提領100 萬元、於106 年12月18日自
    其第一銀行竹科分行帳號00000000000 號帳戶現金提領87萬
    5,000 元，將上開187 萬5,000 元交付呂金芳後，再由呂金
    芳交付劉明達123 萬5,000 元以清償借款連利息，呂金芳並
    持剩餘款項於同日至林長志住處，扣除現金及雜費後，親自
    將借款交付林長志及何春蘭。詎林長志明知前情，因事後發
    覺土地係「信託登記」而非原以為之「抵押設定」，認定呂
    金芳蓄意未說明「信託」與「抵押」之區別，有意拐騙其移
    轉土地所有權，遂先慫恿何春蘭委任律師於107 年3 月19日
    具狀告自己偽造文書，企圖以此消滅鄭振寶之信託登記，惟
    該案經臺灣新竹地方檢察署（下稱新竹地檢署）檢察官以10
    7 年度偵續字第137 號為不起訴處分確定。詎林長志心有不
    甘，竟基於意圖使他人受刑事處分之誣告犯意，於108年10
    月9 日具狀向新竹地檢署提告呂金芳、鄭振寶偽造文書，並
    於偵查中向新竹地檢署檢察官誣指上開借據、本票上之署名
    及印文均為呂金芳所偽簽、盜蓋。該案嗣經新竹地檢署檢察
    官於108 年8 月14日以108 年度偵字第8302號案件為不起訴
    處分，並經臺灣高等檢察署檢察長於108 年10月7 日以108 
    年度上聲議字第8228號處分書駁回其再議確定，始查悉上情
    。
二、案經呂金芳訴由新竹地檢署檢察官偵查起訴。
    理  由
壹、程序部分被告林長志所犯刑法第169 條第1 項之誣告罪，非
    死刑、無期徒刑、最輕本刑為3 年以上有期徒刑之罪，或高
    等法院管轄第一審之案件，被告於本院準備程序進行中，就
    被訴事實為有罪之陳述，經告以簡式審判程序之旨，並聽取
    檢察官、被告及辯護人之意見後，本院認合於刑事訴訟法第
    273 條之1 第1 項之規定，經合議庭評議後裁定由受命法官
    獨任進行簡式審判程序。又依刑事訴訟法第273 條之2 、同
    法第159條第2 項規定，簡式審判程序不適用傳聞法則有關
    限制證據能力之相關規定，附予敘明。
貳、實體部分
一、前揭犯罪事實，業據被告於本院準備程序及簡式審判程序中
    坦承不諱（見本院109 年度訴字第408 號卷《下稱本院卷》第
    40頁、第46頁），核與證人即告訴人呂金芳於偵查中之指述
    （見新竹地檢署108 年度他字第4221號偵查卷《下稱108他42
    21卷》第12至13頁）、證人鄭振寶、王婷瑩、劉明達於偵查
    中之證述相符（見108 他4221卷第21至22頁、新竹地檢署10
    7 年度他字第993 號偵查卷《下稱107 他993 卷》第92至93頁
    ），並有台新國際商業銀行107 年8 月7 日台新作文字第10
    743942號函檢附林長志帳號00000000000000號帳戶開戶資料
    、106 年12月1 日至107 年3 月1 日交易明細、法務部調查
    局107 年6 月12日調科貳字第10703245050 號函檢附該局文
    書暨指紋鑑識實驗室107 年6 月12日調科貳字第1070324505
    0 號鑑定書、證人何春蘭107 年9 月19日刑事補充告訴理由
    （三）狀檢附印鑑變更登記相關資料（見新竹地檢署107 年
    度偵字第7551號偵查卷《下稱107 偵7551卷》第18至24頁、第
    26至29頁、第37至48頁）、證人何春蘭107 年3 月19日刑事
    告訴狀、106 年12月12日鄭振寶信託登記之土地登記申請書
    、本案借據及本票影本、被告林長志與告訴人呂金芳臉書私
    訊對話紀錄（見107 他993 卷第1 至2 頁、第7 至10頁、第
    42至46頁）、告訴人呂金芳持用手機門號0000000000號106 
    年12月4 日至106 年12月22日用戶受信通信紀錄報表、新竹
    地檢署107 年度偵字第7551號不起訴處分書、107年度偵續
    字第137 號不起訴處分書（見新竹地檢署109 年度他字第33
    55號偵查卷《下稱109 他3355卷》第28至32頁、第57至61頁）
    、新竹地檢署108 年度偵字第8302號不起訴處分書、臺灣高
    等檢察署以108 年度上聲議字第8228號處分書（見新竹地檢
    署108 年度偵字第8302號偵查卷第10至11頁、第16至17頁）
    、第一商業銀行竹科分行109 年1 月13日一竹科字第3 號函
    檢附帳號00000000000 、00000000000 號帳戶客戶基本資料
    、106 年12月間交易紀錄、106 年12月12日抵押權登記之土
    地登記申請書相關資料、印鑑證明、106 年12月15日抵押權
    塗銷登記之土地登記申請書相關資料、印鑑證明（見108 他
    4221卷第28至32頁、第92至98頁、第100 至107頁）、本院1
    07 年度訴字第303 號民事判決、本院107 年度竹簡字第160
     號民事判決（見新竹地檢署109 年度偵緝字第339 號偵查
    卷《下稱109 偵緝339 卷》第33至41頁）等件在卷可稽，足認
    被告上開任意性之自白核與事實相符，堪以採信。綜上，本
    案事證明確，被告犯行洵堪認定，應依法論科。
二、論罪科刑：
（一）核被告所為，係犯刑法第169 條第1 項之誣告罪。
（二）按犯第168 條至第171 條之罪，於所虛偽陳述或所誣告之
      案件，裁判或懲戒處分確定前自白者，減輕或免除其刑，
      刑法第172 條定有明文。而刑法第172 條之規定，並不專
      在獎勵犯罪人之悛悔，而係在引起偵查或審判機關之易於
      發見真實，以免被誣告人終於受誣，故不論該被告之自白
      在審判前或審判中，自動或被動，簡單或詳細，1 次或2
      次以上，並其自白後有無翻異，苟其自白在所誣告之案件
      裁判確定以前，即應依該條減免其刑（最高法院31年度上
      字第345 號判決意旨參照）。且按檢察官不起訴處分確定
      究與裁判確定不同，如自白在所誣告之案件經檢察官處分
      不起訴確定後者，仍可適用刑法第172 條之規定，減輕或
      免除其刑（最高法院90年度台上字第6872號判決意旨參照
      ）。查被告於本院準備程序及簡式審判程序時自白犯行，
      雖其自白係在其所誣告之案件經檢察官為不起訴處分確定
      之後，然揆諸前揭說明，仍應依刑法第172 條之規定，減
      輕其刑。
（三）爰審酌被告明知告訴人並無其所指偽造文書等犯行，竟於
      本案犯罪時、地任意虛構捏造前揭不實事實誣指告訴人，
      嚴重侵害國家司法權之正常運作，戕害司法制度定紛止爭
      功能，使告訴人因涉訟而耗費無謂之時間、精力，害及國
      家司法權行使之公正，更浪費司法資源，實應予相當之非
      難；惟念被告終能坦承犯行之犯後態度，兼衡其自述高中
      畢業之智識程度、案發時無業、目前從事工地粗工，須扶
      養母親，是家裡唯一經濟支柱、未婚無子女、與母親同住
      ，母親無法工作（見本院卷第46頁），暨被告之犯罪動機
      、目的、手段、素行及告訴人之意見（見本院卷第48頁、
      第63至67頁）等一切情狀，量處如主文所示之刑。
（四）辯護人另請求給予被告緩刑之宣告部分，被告雖未曾因故
      意犯罪受有期徒刑以上刑之宣告，有臺灣高等法院被告前
      案紀錄表可參，惟審之被告所犯之前開誣告罪之犯行，除
      不當耗費國家司法資源，更造成告訴人或被害人鄭振寶莫
      名承受司法調查之恐懼與心理壓力，侵害法益情節難認輕
      微，且犯後亦未能與告訴人或被害人鄭振寶達成和解，故
      本院認為給予被告適當之刑罰懲戒以茲警惕，仍有其必要
      性，是本案不宜給予緩刑之宣告。是辯護人此部分所請，
      要無可採。
據上論斷，應依刑事訴訟法第273 條之1 第1 項、第299 條第1
項前段，刑法第169 條第1 項、第172 條，判決如主文。
本案經檢察官周文如提起公訴，檢察官林鳳師到庭執行職務。
中　　華　　民　　國　 109　　年　　8 　　月　　12　　日
                  刑事第五庭    法  官        蔡玉琪
以上正本證明與原本無異。
如不服本判決應於收受本判決後20日內向本院提出上訴書狀，上
訴書狀應敘述具體理由。上訴書狀未敘述上訴理由者，應於上訴
期間屆滿後20日內補提理由書狀於本院(均須按他造當事人之人
數附繕本 )「切勿逕送上級法院」。
中　　華　　民　　國　 109　　年　　8 　　月　　12　　日
                                書記官        李念純
附錄本案論罪科刑法條：
刑法第169條第1項：
意圖他人受刑事或懲戒處分，向該管公務員誣告者，處 7 年以
下有期徒刑。